臺灣新北地方法院民事裁定
110年度消債更字第476號
聲  請  人
即 債務 人   周永壽      
代  理  人   張義群律師（法扶律師）
上列聲請人依消費者債務清理條例聲請更生事件，本院裁定如下
：
    主  文
債務人周永壽自中華民國111年2月10日上午10時起開始更生程序
。
命司法事務官進行更生程序。
    理  由
一、按債務人不能清償債務或有不能清償之虞者，得依本條例所
    定更生程序，清理其債務；債務人無擔保或無優先權之債務
    總額未逾新臺幣（下同）1,200萬元者，於法院裁定開始清
    算程序或宣告破產前，得向法院聲請更生；債務人對於金融
    機構負債務者，在聲請更生或清算前，應向最大債權金融機
    構請求協商債務清償方案，或向其住、居所地之法院或鄉、
    鎮、市、區調解委員會聲請債務清理之調解；協商或調解成
    立者，債務人不得聲請更生或清算，但因不可歸責於己之事
    由，致履行有困難者，不在此限，消費者債務清理條例（下
    稱消債條例）第3條、第42條第1項、第151條第1項、第151
    條第7項分別定有明文。又法院開始更生程序之裁定，應載
    明其年、月、日、時，並即時發生效力；法院裁定開始更生
    或清算程序後，得命司法事務官進行更生或清算程序，必要
    時得選任律師、會計師或其他適當之自然人或法人一人為監
    督人或管理人，消債條例第45條第1項、第16條第1項亦有明
    文。
二、聲請意旨略以：聲請人積欠之債務原因係其育有兩名子女，
    一家四口之生活重擔由聲請人獨自承擔，故以信用卡或貸款
    支應一家日常生活花銷。目前累積之債務總額為10,764,166
    元，於消債條例施行後，曾依消債條例第151條第1項向鈞院
    聲請前置調解，惟調解期日聲請人與最大債權金融機構台新
    國際商業銀行股份有限公司（下稱台新銀行）均未出席，因
    而調解不成立，爰依法另具狀聲請更生等語。
三、經查：
㈠、聲請人於本件更生之聲請前曾向本院聲請前置調解，惟最大
    債權金融機構即台新銀行於110年7月21日以台新總個資字第
    1100012442號函稱因聲請人尚有資產公司及其他銀行保證債
    務，無法負擔還款方案，其到場亦無實益，請逕予核發調解
    不成立證明，此有台新銀行110年7月21日函、調解程序筆錄
    （見110年度司消債調字第495號卷〈下稱調解卷〉第136、184
    頁）在卷可證，則聲請人確有依照消債條例第151條第1項規
    定向本院聲請債務清理調解之事實，當堪認定。
㈡、是本件更生之聲請可否准許，須審究聲請人是否符合消債條
    例第3條「債務人不能清償債務或有不能清償之虞者」之情
    事而定。
１、聲請人主張其有不能清償債務之情事，業據其提出現戶全戶
    戶籍謄本、財產及收入狀況說明書、債權人清冊、財團法人
    金融聯合徵信中心查詢當事人綜合信用報告回覆書、全國財
    產稅總歸戶財產查詢清單、107至109年度綜合所得稅各類所
    得資料清單、勞工被保險人投保資料表暨明細、臺灣土地銀
    行活期儲蓄存款存摺封面暨內頁、合作金庫銀行活期儲蓄存
    款存摺封面暨內頁、板信商業銀行活期儲蓄存款存摺封面暨
    內頁、郵政存簿儲金簿封面暨內頁、工資及獎金明細、薪資
    單、日盛銀行台幣活期性存款存摺封面、日盛銀行證券活期
    儲蓄存款封面暨內頁、臺灣新北地方法院109年度司執助字
    第3379號執行命令等資料為證（見調解卷第13至55頁，本院
    卷第53、61至68、105至147頁），堪認屬實。
２、聲請人主張其每月必要支出為房屋租金15,000元、電費1,284
    元、水費1,161元、瓦斯費690元、膳食費5,000元、交通費1
    ,000元、市話及電視費1,055元、電信費1,718元、醫療費1,
    140元、健康保險費409元、子女扶養費5,000元等項，共計3
    3,457元等語。
⑴、就支出子女扶養費每月5,000元部分，聲請人提出現戶全戶戶
    籍謄本、108至109年度綜合所得稅各類所得資料清單、全國
    財產稅總歸戶財產查詢清單等件供參（見本院卷第53、99至
    103頁），可見該名子女目前就學中，且名下無不動產，惟
    參酌其109年度平均月收入為15,985元【計算式：191,825元
    ÷12月＝15,985元，元以下四捨五入（下同）】，是本院認子
    女扶養費部分應酌減為2,000元為宜。
⑵、就房屋租金、電費、水費、瓦斯費、市話及電視費之部分，
    聲請人雖主張經核其所列之項目及數額，並提出房屋租賃契
    約書、台灣電力公司繳費通知單（繳費憑證）、台灣自來水
    股份有限公司水費通知單、統一發票、中華電信股份有限公
    司繳費通知單等件供參（見本院卷第55至59、69至75、79至
    84頁），惟上述電費、水費、市話及電視費之單據均係以2
    個月為一期計算，且聲請人為婚後租屋與配偶同住，夫妻本
    應共同分擔生活費用，故就上述支出部分本院認應酌減為8,
    721元【（計算式：房屋租金15,000元＋電費642元＋水費581
    元＋瓦斯費690元＋市話及電視費528元）÷2＝8,721元】為宜。
⑶、是聲請人現每月支出應認為19,988元（計算式：8,721元＋膳
    食費5,000元＋交通費1,000元＋健康保險費409元＋電信費1,71
    8元＋醫療費1,140元＋子女扶養費2,000元＝19,988元）為適當
    ，是本院衡諸聲請人之家庭狀況、工作型態、目前社會經濟
    消費之常情，其主張負擔上開必要費用支出之事實並未逾一
    般人生活程度，且參酌消債條例之立法目的，非但係使債務
    人得透過更生程序清償債務、重建其經濟生活，亦應保障債
    務人及其親屬於更生方案履行期間內得保有符合人性尊嚴之
    最低基本生活，以及保留債務人於各項目中費用留用之彈性
    ，以維持債務人及其親屬最基礎生活水準，是聲請人之上開
    主張尚屬合理而堪採信。
３、聲請人現每月平均收入約為35,443元，扣除上開每月必要生
    活支出後餘額為15,455元（計算式：35,443元－19,988元＝15
    ,455元）。而聲請人現累積之債務總額為10,764,166元，於
    不加計後續發生之利息、違約金之情形下，上開債務總額尚
    需約58年（計算式：10,764,166÷15,455元÷12個月≒58年）
    始能清償完畢。是以，本院審酌聲請人現況之財產、勞力及
    信用等清償能力，以聲請人每月收入於扣除合理之基本生活
    費用後，堪信已不能清償前開所負無擔保或無優先權債務10
    ,764,166元。從而，聲請人所為本件聲請，核符消債條例第
    3條所定之要件。
四、綜上所述，本件聲請人為一般消費者，並未從事營業活動。
    其有無法清償債務之虞情事，又所負無擔保或無優先權之債
    務，並未逾1,200萬元，且未經法院裁定開始清算程序或宣
    告破產，又查無消債條例第6條第3項、第8條或第46條各款
    所定駁回更生聲請之事由存在，則聲請人聲請更生，洵屬有
    據，應予准許，爰裁定如主文。
五、聲請人於更生程序開始後，應另提出足以為債權人會議可決
    或經法院認為公允之更生方案以供採擇，俾免更生程序進行
    至依消債條例第61條規定應行清算之程度，附此敘明。
六、依消債條例第11條第1項、第45條第1項、第16條第1項，裁
    定如主文。
中　　華　　民　　國　　111 　年　　2 　　月　　10　　日
              民事第六庭   法  官  饒金鳳
以上正本證明與原本無異。
本件裁定不得抗告。
本裁定已於民國111年2月10日上午10時公告。
中　　華　　民　　國　　111 　年　　2 　　月　　10　　日
                                  書記官  賴麗莎